臺灣士林地方法院刑事判決　　　　　　　 95年度訴字第807號
公　訴　人　臺灣士林地方法院檢察署檢察官
被　　　告　甲○○
　　　　　　　　　　（現於臺灣士林看守所羈押）
上列被告因偽造文書案件，經檢察官提起公訴（95年度偵字第81
5 號、95年度偵緝字第590 號）暨移請併案審理（95年度偵字第
7994號），本院訊問被告後，被告就被訴事實為有罪之陳述，經
合議庭裁定由受命法官獨任進行簡式審判程序，並判決如下：
    主  文
甲○○行使偽造私文書，足以生損害於公眾及他人，處有期徒刑
陸月，如易科罰金以銀元佰元折算壹日。如附表所示文書上偽
造之「乙○○」署押共拾壹枚（含簽名拾貳枚及指印拾玖枚）
均沒收。
    事  實
一、甲○○曾有多項毒品前科（尚不構成累犯），猶不知悔悟，
    復於民國94年12月19日凌晨5 時45分許，在臺北縣汐止市○
    ○街647 號14樓遇警持搜索票至上址搜索時，為脫免刑責，
    竟基於偽造署押之單一犯意，自同日5 時45分起，先於如附
    表編號1 至3 之文書上，接續偽造其兄「乙○○」之署押20
    枚（含簽名6 枚，指印14枚），並另基於行使偽造私文書之
    犯意，於如附表編號4 、5 屬私文書性質之自願受搜索同意
    書及逮捕通知書（2 份）上接續偽造「乙○○」之署押9 枚
    （含簽名4 枚及指印5 枚），向警方表示已收受該同意書及
    通知書之意，並將偽造之私文書分別交回不知情之警察機關
    承辦員警而行使，復為警方移送至臺灣士林地方法院檢察署
    接受檢察官偵訊時，承前偽造署押之犯意，於接受檢察官偵
    訊完畢後，於附表編號6 之偵訊筆錄上接續偽造「乙○○」
    署押1 枚，經同署檢察官向本院聲請羈押甲○○而解送本院
    接受法官訊問後，又接續於附表編號7 之本院訊問筆錄上偽
    造「乙○○」署押1 枚，均足生損害於警察機關、司法機關
    對於偵審對象之正確性及乙○○本人。嗣經乙○○本人接獲
    臺灣士林地方法院檢察署通知到庭應訊，並採集指紋比對，
    始查知上情。
二、案經臺北縣政府警察局土城分局報報請臺灣士林地方法院檢
    察署檢察官偵查起訴暨移請併案審理。
    理  由
一、上揭犯罪事實，業據被告甲○○於偵查及本院審理中坦承不
    諱，核與證人乙○○於偵查中證述遭人冒名應訊之情節相符
    ，再被告冒用乙○○名義應訊時捺印之指紋，經送內政部警
    政署刑事警察局電腦比對發覺，與該局檔存甲○○指紋卡指
    紋相同，有該局95年3 月16日刑紋字第0950035752號鑑驗書
    、95年4 月14日刑紋字第0950052572號鑑驗書各1 份附卷可
    憑，此外復有附表編號1 至7 所示甲○○偽造之文件在卷可
    稽，足見被告之自白與事實相符，本案事證明確，被告犯行
    堪以認定，應依法論科。
二、刑法上所謂偽造署押，係指未經他人之授權或同意，而擅自
    簽署他人之姓名或劃押（包括以他人之名義按捺指印之情形
    ）者而言（最高法院93年度臺上字第2057號判決意旨參照）
    ，若該偽造之印文、署押，本身亦足以表示某種特定用意或
    證明，乃刑法第220 條第1 項、第210 條偽造私文書罪，其
    偽造印文、署押之行為，則屬偽造私文書行為之一部，不另
    論罪。查被告於附表編號4 所示之自願受搜索同意書上偽造
    之「乙○○」之署名，係表示簽名人同意警方得不使用搜索
    票執行搜索之意（最高法院88年度台上字第1553號、90年度
    台上字第6057號判決要旨參照），而附表編號5 所示之逮捕
    通知書（共2 份）上偽造之「乙○○」之署名，亦足以表示
    簽名人已知悉其受逮捕之原因，並足為簽名人出具收受該逮
    捕通知之證明（最高法院93年度台上字第1454號、90年度台
    上字第6057號判決要旨參照）。是附表編號4 、5 所示文書
    上偽造之「乙○○」署名，亦應依刑法第220 條第1 項之規
    定，以文書論；被告偽造後，復持以交付司法機關存查而行
    使，自足以生損害於警察機關、檢察機關偵查犯罪之正確性
    及乙○○。是核被告上開所為，係犯刑法第216 條、第22 0
    條第1 項、第210 條之行使偽造私文書罪；至附表編號1 、
    2 、3 、6 、7 所示之警詢筆錄、扣押筆錄、扣押物品目錄
    表、偵查筆錄、本院訊問筆錄，均係司法人員依法製作，並
    命受訊問人簽名確認，其上所偽造「乙○○」之署名、指印
    ，不過係被告用以掩飾身分，並非足以為表示一定用意之證
    明；惟被告在上開資料文件上偽造「乙○○」之署名、指印
    ，亦足以生損害於司法警察及檢察官偵查犯罪之正確性與簡
    榮良本人，是核被告此部分所為，係犯刑法第217 條第1 項
    之偽造署押罪，公訴人認此部分應成立刑法第216 條、第21
    0 條之罪名云云，應有未洽，所引據之法條，應予變更。被
    告分別於附表編號4 、5 所示文書上偽造他人署押之行為，
    為偽造私文書之階段行為；又被告每次偽造私文書後，均持
    以行使，其偽造之低度行為應為行使之高度行為所吸收，其
    上開偽造署押及偽造私文書之行為，均不另論罪。再被告冒
    名應訊，主觀上當然有自始至終在同一刑事案件各階段中偽
    造署押之意思，其先後多次偽造署押、行使偽造私文書之犯
    行，依一般社會健全觀念，在時間差距上，各係難以強行分
    割，在刑法評價上，係視為數個舉動之接續施行，合為包括
    之一行為予以評價，屬接續犯，應論以單純一罪（最高法院
    86年度臺上字第3295號判例意旨參照）。至於臺灣士林地方
    法院檢察署檢察官以95年度偵字第7994號案件移送併辦部分
    ，業據檢察官於併辦意旨書內載明與本件起訴之犯罪事實相
    同，屬事實上同一案件，本院自應一併審理，附此敘明。
三、查刑法於94年2 月2 日修正公布，95年7 月1 日施行（下稱
    新法；修正前刑法下稱舊法），新法第2 條第1 項之規定，
    係規範行為後法律變更所生新舊法律比較適用之準據法，於
    新法施行後，應適用新法第2 條第1 項之規定，為「從舊從
    輕」之比較。刑法第55條後段有關「犯一罪而其方法或結果
    之行為犯他罪名」之牽連犯之規定，已修正刪除，並自95年
    7 月1 日起施行。亦即修正後之刑法，已無牽連犯得論以裁
    判上一罪之情形，所犯之數罪，應按其具體情形論罪。查被
    告所為偽造署押與行使偽造私文書罪，其行為、時間均屬個
    別獨立，但有方法、目的之牽連關係，若適用修正前之規定
    ，顯較有利於被告，自應依修正後刑法第2 條第1 項前段之
    規定，適用修正前刑法第55條後段之規定，從較重之行使偽
    造私文書罪處斷。
四、本院審酌被告為規避刑責，冒用他人名義應訊，顯然欠缺法
    治觀念，且造成被冒名者有受刑案偵查之虞，然其犯後對上
    開犯行坦承不諱、態度尚佳，及其犯罪動機、手段、品行、
    智識程度等一切情狀，量處如主文所示之刑，並諭知易科罰
    金之折算標準，以示懲儆。查被告行為時之刑法第41條第1
    項前段規定：「犯最重本刑為5 年以下有期徒刑以下之刑之
    罪，而受6 個月以下有期徒刑或拘役之宣告，因身體、教育
    、職業、家庭之關係或其他正當事由，執行顯有困難者，得
    以1 元以上3 元以下折算1 日，易科罰金。」，又被告行為
    時之易科罰金折算標準，修正前罰金罰鍰提高標準條例第2
    條前段（現已刪除）規定，就其原定數額提高為100 倍折算
    1 日，則本件被告行為時之易科罰金折算標準，應以銀元30
    0 元折算1 日，經折算為新臺幣後，應以新臺幣900 元折算
    為1 日，惟95年7 月1 日修正公布施行之刑法第41條第1 項
    前段則規定：「犯最重本刑為5 年以下有期徒刑以下之刑之
    罪，而受6 個月以下有期徒刑或拘役之宣告者，得以新臺幣
    1 千元、2 千元或3 千元折算1 日，易科罰金。」比較修正
    前後之易科罰金折算標準，以95年7 月1 日修正公布施行前
    之規定，較有利於被告，自應依刑法第2 條第1 項前段，適
    用修正前刑法第41條第1 項前段規定，定其折算標準。
五、又按捺指印畫押，因該指印同為代表被冒用者之姓名，作用
    及效力與署名無異，且署名與捺印係出於同一個偽造署押之
    犯意，是其所按指印雖為被告自己所有，要屬同一偽造署押
    之犯行。故被告在如附表所示文書上偽造之「乙○○」署押
    共31枚（含簽名12枚及指印19枚），依刑法第219 條之規定
    ，不問屬於犯人與否，均沒收之。
六、據上論斷，應依刑事訴訟法第273 條之1 第1 項、第299 條
    第1 項前段、第300 條，刑法第2 條第1 項前段、第216 條
    、第220 條第1 項、第210 條、第217 條、第219 條，修正
    前刑法第55條、第41條第1 項前段，修正前罰金罰鍰提高標
    準條例第2 條，判決如主文。
本案經檢察官方祥鴻到庭執行職務。
中　　華　　民　　國　　96　　年　　2　　月　   16　　日
　　　　　　　　　刑事第五庭法　官  汪梅芬
以上正本證明與原本無異。
如不服本判決，應於收受送達後十日內向本院提出上訴書狀。
                            書記官  張馨尹
中　　華　　民　　國　　96　　年　　2 　　月　　16　　日
附錄本案論罪科刑法條之依據：
中華民國刑法第210條
（偽造變造私文書罪）
偽造、變造私文書，足以生損害於公眾或他人者，處5 年以下有
期徒刑。
中華民國刑法第216條
（行使偽造變造或登載不實之文書罪）
行使第 210 條至第 215 條之文書者，依偽造、變造文書或登載
不實事項或使登載不實事項之規定處斷。
中華民國刑法第217條
（偽造盜用印章印文或署押罪）
偽造印章、印文或署押，足以生損害於公眾或他人者，處 3 年以
下有期徒刑。
盜用印章、印文或署押，足以生損害於公眾或他人者，亦同。
附表：
┌─┬──────────┬────┬───────┐
│編│偽造署押之文件      │數量    │所在位置      │
│號│                    │        │              │
├─┼──────────┼────┼───────┤
│ 1│94年12月19日警詢筆錄│簽名2 枚│95年度偵字第81│
│  │                    │指印10枚│5 號偵查卷第26│
│  │                    │        │至30頁        │
├─┼──────────┼────┼───────┤
│ 2│台北縣政府警察局土城│簽名3 枚│同上偵卷第42頁│
│  │分局同日搜索扣押筆錄│指印3 枚│至第44頁      │
├─┼──────────┼────┼───────┤
│ 3│臺北縣政府警察局土城│簽名1 枚│同上偵卷第48頁│
│  │分局扣押物品目錄表  │指印1 枚│              │
├─┼──────────┼────┼───────┤
│ 4│臺北縣政府警察局土城│簽名2 枚│同上偵卷第64頁│
│  │分局自願受搜索同意書│指印3 枚│              │
├─┼──────────┼────┼───────┤
│ 5│臺北縣政府警察局土城│簽名2 枚│同上偵卷第70頁│
│  │分局逕行逮捕通知2份 │指印2 枚│、第75頁      │
├─┼──────────┼────┼───────┤
│ 6│同日臺灣士林地方法院│簽名1 枚│同上偵卷第184 │
│  │檢察署內勤偵查筆錄  │        │頁            │
├─┼──────────┼────┼───────┤
│ 7│94年12月20日本院聲請│簽名1次 │本院94年度聲羈│
│  │羈押案件法官訊問筆錄│        │字第282 號卷第│
│  │                    │        │20頁          │
└─┴──────────┴────┴───────┘
